【裁判字號】    95,交訴,35
【裁判日期】    950509
【裁判案由】    業務過失致死等
【裁判全文】
臺灣臺北地方法院刑事判決              95年度交訴字第35號
公  訴  人  臺灣臺北地方法院檢察署檢察官
被      告  甲○○
                      4樓
上列被告因業務過失致死案件，經檢察官提起公訴（九十五年度
偵字第二三六０號、第五八九六號），本院於準備程序進行中訊
問被告，被告先就被訴事實為有罪之陳述，經告以簡式審判之旨
，並聽取當事人之意見後，經本院合議庭裁定行簡式審判程序後
，本院判決如下：
    主    文
甲○○意圖為自己不法之所有，而侵占遺失物，處罰金佰元，
如易服勞役，以佰元折算壹日。又從事業務之人，因業務上之
過失致人於死，處有期徒刑陸月，如易科罰金，以佰元折算壹
日。
    事    實
一、甲○○為營業小客車司機，係從事駕駛業務之人。於民國九
    十五年一月二十日十六時許，駕駛車號五四三－ＣＷ號營業
    小客車，在臺北市區內某處搭載乘客後，發現車內遺有之手
    銬鑰匙二支，明知該鑰匙為乘客所遺失，竟意圖為自己不法
    之所有，將之侵占入己。嗣於九十五年一月二十一日十七時
    ，因其為後述之行為經警解送臺灣臺北地方法院檢察署（下
    稱臺北地檢署）檢察官偵訊時，為臺北地檢署法警經其同意
    後，自其褲袋內扣得上開手銬鑰匙二支，而知上情。
二、甲○○於九十五年一月二十一日五時十五分許，駕駛前揭車
    號之營業小客車，沿臺北市○○區○○路二段南往北方向行
    駛至吳興街口時，原應注意駕駛汽車時之車前狀況，應隨時
    採取必要之安全措施，及行經行人穿越道時應減速慢行，而
    依當時情形，並無不能注意之情事，適有金顯浩騎乘腳踏車
    由東往西沿行人穿越道欲跨越基隆路口，甲○○因疏未注意
    車前狀況及減速慢行，俟發覺金顯浩騎乘腳踏車至其車輛前
    方時，已閃避不及，甲○○所駕駛前揭車號營業小客車之右
    前方撞及金顯浩所騎乘腳踏車之左前方，使金顯浩人車倒地
    ，導致金顯浩顱內出血併骨折及胸腔出血，經送臺北醫學大
    學附設醫院急救後，於同日六時三十二分不治死亡。甲○○
    於肇事後，旋即撥打電話報警，並向前往現場處理之警員承
    認肇事自首而接受裁判。
三、案經金顯浩之女乙○○訴由臺北市政府警察局信義分局移送
    臺北地檢署檢察官偵查起訴。
    理    由
一、證據之認定：
  (一)上開事實一之部分，有手銬鑰匙二支扣案可證（贓證物品單
    編號為臺北地檢署九十五年度藍保管字第０一九八號），且
    被告亦對上開事實一之部分於本院九十五年四月二十五日審
    理時供承不諱（本院當日審判筆錄參照），是依得為補強證
    據之扣案之手銬鑰匙二支已足資擔保被告於本院審理中所為
    之上開任意性自白具有相當程度之真實性，而得確信被告前
    述自白之犯罪事實確屬真實，從而依刑事訴訟法第一百五十
    六條第一項及同條第二項規定，自得依被告前述自白及該補
    強證據認定被告確有為前述侵占遺失物之犯行，本件事證明
    確，被告之犯行堪以認定。
  (二)上開事實二之部分，有道路交通事故現場圖、交通事故談話
    紀錄表、補充資料表及現場照片等件在卷可稽（相字卷第十
    六頁至第二九頁參照），而被害人金顯浩確係因本件事故受
    有顱內出血併骨折及胸腔出血經送醫不治死亡，亦經臺北地
    方法院檢察署檢察事務官督同法醫師相驗無訛，有臺北醫學
    大學附設醫院急診病歷、驗斷書、相驗筆錄及相驗屍體證明
    書在卷足憑（相字卷第三七頁至第四二頁、第三十頁、第三
    三頁及第四三頁至第四八頁參照），是被告之行為與被害人
    死亡間，自有相當因果關係，此情已足認定。且按駕駛人應
    注意車前狀況，隨時採取必要安全措施，及行近行人穿越道
    前，應減速慢行，道路交通安全規則第九十四條第三項及第
    一百零三條前段定有明文。被告為考領駕照之職業駕駛人，
    對此自應知悉，而本件復無其於肇事時有不能注意之證據，
    足證被告疏未注意及此，確有過失行為，此情復堪認定。且
    被告亦對上開事實二之部分於本院九十五年四月二十五日審
    理時供承不諱（本院當日審判筆錄參照），是依(一)道路交通
    事故現場圖、交通事故談話紀錄表、補充資料表、現場照片
    、(二)臺北醫學大學附設醫院急診病歷、驗斷書、相驗筆錄及
    相驗屍體證明書等補強證據已足資擔保被告於本院審理中所
    為之上開任意性自白具有相當程度之真實性，而得確信被告
    前述自白之犯罪事實確屬真實，從而依刑事訴訟法第一百五
    十六條第一項及同條第二項規定，自得依被告前述自白及該
    補強證據認定被告確有為前述業務過失致死之犯行，本件事
    證明確，被告之犯行堪以認定。
二、論罪科刑之法律適用：
  (一)查被告明知手銬鑰匙二支為他人遺失之物，予以侵占入己之
    行為，核其所為，係犯刑法第三百三十七條之侵占遺失物罪
    。又其係營業小客車司機，平日以駕駛營業小客車載送乘客
    為業，係從事業務之人，因駕駛業務上之過失致被害人死亡
    之行為，核其所為，係犯同法第二百七十六條第二項之業務
    過失致人於死罪。
  (二)被告所犯上開侵占遺失物罪及業務過失致人於死罪間，犯意
    各別，罪名不同，應分論併罰之。
  (三)被告肇事後旋即報警，迨員警前往現場處理時，被告在場並
    承認為肇事者，有臺北市○○○○○道路交通事故肇事人自
    首情形紀錄表一紙在卷足憑，係對於未發覺之犯罪，表示願
    接受裁判之意，依同法第六十二條前段自首之規定，減輕其
    刑。
  (四)按汽車駕駛人行經行人穿越道不依規定讓行人優先通行，因
    而致人受傷或死亡，依法應負刑事責任者，加重其刑至二分
    之一，道路交通管理處罰條例第八十六條第一項定有明文。
    然查，本件被告雖係駕車行經行人穿越道時未減速慢行，而
    撞及被害人，導致被害人發生死亡之結果，惟被害人於遭撞
    及當時係騎乘於腳踏車之上，顯然亦非上開法條所規定之「
    行人」，是本件應不符合上開法條之構成要件，而無須適用
    該條文之規定予以加重其刑至二分之一，併此敘明。
  (五)爰審酌被告因一時失慮，方為侵占手銬鑰匙二支之犯行，又
    其駕車肇事之過失程度重大，對被害人家屬造成之危害非輕
    ，惟被告犯後坦承犯行，態度良好，然至今因被害人家屬不
    願要求被告為金錢上之賠償，而未能與被害人家屬達成民事
    上和解等一切情狀，分別量處如主文所示之刑，並分別諭知
    易服勞役及易科罰金之折算標準。
  (六)扣案之手銬鑰匙二支，為不知名之人所遺失之物，已如前述
    ，既非被告所有之物，本院爰不為沒收之諭知，附此敘明。
據上論斷，應依刑事訴訟法第二百七十三條之一、第二百九十九
條第一項前段，刑法第二百七十六條第二項、第三百三十七條、
第六十二條前段、第四十一條第一項前段、第四十二條第二項，
罰金罰鍰提高標準條例第一條前段、第二條，判決如主文。
本案經檢察官蕭斌志到庭執行職務。
中    華    民    國    95    年    5     月    9     日
                  刑事第九庭法  官  林怡秀
本件正本證明與原本無異。
如不服本判決，應於判決送達後十日內，向本院提出上訴狀。
                            書記官  林義盛
中    華    民    國    95    年    5     月    9     日
附錄本案論罪科刑法條全文：
中華民國刑法第二百七十六條
因過失致人於死者，處二年以下有期徒刑、拘役或二千元以下罰
金。
從事業務之人，因業務上之過失犯前項之罪者，處五年以下有期
徒刑或拘役，得併科三千元以下罰金。
中華民國刑法第三百三十七條
意圖為自己或第三人不法之所有，而侵占遺失物、漂流物或其他
離本人所持有之物者，處五百元以下罰金。


司法院資訊處製作；財團法人民間司法改革基金會備份。
